【裁判字號】    94,重上,295
【裁判日期】    950329
【裁判案由】    返還價金等
【裁判全文】
臺灣高等法院民事判決                 94年度重上字第295號
上  訴  人  營豐環保工程有限公司
法定代理人  劉冠生
訴訟代理人  陳河泉律師
複  代理人  吳尚昆律師
被  上訴人  大業貿易有限公司
法定代理人  甲○○
訴訟代理人  蕭壬宏律師
上列當事人間返還價金事件，上訴人對於中華民國94年5月13 日
臺灣臺北地方法院93年度訴字第1028號第一審判決提起上訴，並
為訴之追加，經本院於95年3月15日言詞辯論終結，判決如下：
    主  文
原判決關於駁回上訴人下列第二項之本訴及其假執行之聲請，與
該本訴訟訴訟費用部分均廢棄。
上開廢棄部分，被上訴人應給付上訴人新臺幣肆佰捌拾捌萬元，
及自民國九十三年三月二十四日起至清償日止按週年利率百分之
五計算之利息。
其餘上訴駁回。
廢棄改判部分之第一、二審訴訟費用，由被上訴人負擔。駁回部
分之第二審訴訟費用，由上訴人負擔。
本判決所命給付，於上訴人以新臺幣壹佰陸拾貳萬柒仟元供擔保
後，得假執行；但被上訴人以新臺幣肆佰捌拾捌萬元供擔保，得
免為假執行。
    事  實  及  理  由
一、上訴人起訴主張：伊因承攬「台北縣鶯歌鎮大漢溪河川行水
    區垃圾棄置場移除工程」（下稱系爭工程）之需，向被上訴
    人購買「廢棄土物回收處理機」1 台（包含滾筒式篩選機、
    進料輸送帶、出料輸送帶及磁選機），兩造於92年 4月23日
    簽訂廢棄土物回收處理機買賣契約，約定價金新台幣（下同
    ）610萬元。 嗣後，被上訴人依約將機器安裝運轉，伊已給
    付488萬元，尚有20%之尾款即122萬元未付 。依買賣契約之
    約定，系爭機器之土方產量（即處理量） 每小時應達150公
    噸以上，然系爭機器實際運轉後， 其每小時處理量未達150
    公噸，致伊承攬之工程進度落後，而遭業主台北縣鶯歌鎮公
    所扣款，伊因而於92年8月20日以桃園23支郵局第449號存證
    信函催告被上訴人派員檢修，但被上訴人至今仍無法使系爭
    機器土方產量每小時達150公噸以上， 伊再於92年11月28日
    以桃園福林郵局第447號 存證信函予被上訴人，為解除系爭
    買賣契約之意思表示，並請求被上訴人退還伊已繳之價金，
    未獲置理。爰依物之瑕疵擔保、不完全給付等法律關係，主
    張解除契約，爰依民法第259條第2款規定，請求被上訴人返
    還價金，請求判命：(一) 被上訴人應給付伊488萬元及自起訴
    狀繕本送達翌日起算之法定利息；(二)願供擔保請准宣告假執
    行。
    被上訴人於原審提起反訴，本於兩造間之買賣契約，請求上
    訴人給付系爭買賣價金之尾款122 萬元，請求判令：上訴人
    應給付122 萬元及自反訴起訴狀繕本送達翌日起算之法定利
    息。
    原審判決：(一)本訴部分：上訴人之全部請求駁回。(二)反訴部
    分：上訴人應給付被上訴人122萬元及自93年4月17日起算之
    法定利息。
二、上訴人於原審就其訴請被上訴人給 付488萬元及利息部分，
    主張：「依本件兩造簽訂之契約，被告（被上訴人）未能達
    契約預定效用之瑕疵……原告（上訴人）自得依法經催告後
    解除契約」（原審卷(三)第20頁）、「除上述原告基於物之瑕
    疵主張解除買賣契約外，依民法第277條（按應為第227條）
    第1項規定：因可歸責於債務人之事由，致為不完全給付者
    ，債務人得依關於給付遲延或給付不能之規定行使其權利…
    …換言之，系爭機器未達產量要求，則被告交付之機器自不
    符債之本旨，而依關於給付不能之規定，原告自得解除契約
    」（原審卷(三)第23頁），可知：被上訴人於原審本於解除契
    約之法律關係，請求上訴人返還價金488 萬元及利息，至於
    其主張之被上訴人有不完全給付之情事，僅係解除契約之法
    律上之陳述而已。
    上訴人對原審判決不利部分全部提起第二審上訴後，就其請
    求被上訴人給付之488萬元及利息部分 ，陳述略以：「因被
    上訴人之瑕疵給付，造成上訴人之損害786萬128元，僅先請
    求全部損害賠償中之一部分金額488萬元」（ 本院卷第55、
    178頁），可知：上訴人於本審中，另以不完全給付之法律
    關係為訴訟標的， 請求被上訴人給付上開488萬元及利息，
    而為訴之追加，雖為被上訴人所不同意，惟因上訴人所為訴
    之追加，基礎事實與原審起訴主張之事實為同一，則依民事
    訴訟法第446條第1項但書準用第255條第1項第2款規定，應
    予准許，合先敘明。
    上訴人於第二審中，聲明：(一)本訴部分：1.原判決廢棄。2.
    被上訴人應給付上訴人488 萬元及自原審起訴狀繕本送達翌
    日起算之法定利息。3.願供擔保請准宣告假執行。(二)反訴部
    分：1.原判決廢棄。2.被上訴人在第一審之訴及假執行之聲
    請均駁回。
    被上訴人則以：(一)上訴人主張系爭機器未達每小時150 公噸
    之產量，惟其並未舉證證明，被上訴人亦將系爭機器分別出
    售予訴外人亦慶營造有限公司（下稱亦慶公司）及總茂環保
    股份有限公司（下稱總茂公司）從事廢棄物處理，經上開二
    家公司實際操作結果，每小時均可達到150 公噸產量。上訴
    人未依系爭工程合約約定，備置粗步分類與破碎設備、粗分
    篩設備、篩選設備、磁力分選設備、風力分選設備、人工分
    選設備、破碎設備、壓縮設備、輸送帶及施工機具等前置設
    備，此為上訴人投標時所明知，並經原審證人黃永安證稱屬
    實，上訴人未備前置設備，逕將處理廢棄物交由系爭機器篩
    選，致未達原定效用，實不可歸責於被上訴人。(二)系爭機器
    由上訴人占有中，惟於防汎期間，上訴人竟將系爭機器放置
    大漢溪疏洪道上，致使系爭機器滅失，故縱認系爭機器未達
    每小時約定150 公噸之產量，因上訴人之過失致系爭機器滅
    失，顯見本件解除契約，上訴人無法回復原狀，顯失公平等
    語抗辯，爰聲明：(一)本訴部分：1.上訴駁回。2.如受不利判
    決，願供擔保請准免為假執行。(二)反訴部分：上訴駁回。
三、兩造不爭執之事實：
    兩造於92年4月23 日簽訂「訂貨契約」，約定由上訴人向被
    上訴人買受韓國SHINTEK之「廢棄土物回收處理機」1台（包
    含滾筒式篩選機、進料輸送帶、出料輸送帶及磁選機），並
    於備註欄中註記：「使用5cm篩網，每小時產量可達150公噸
    以上」，價金610 萬元。被上訴人其後已依約安裝完成，將
    系爭機器交付予上訴人使用，上訴人則已交付價金488 萬元
    ，尚欠尾款（20%）即122萬元未付等事實，業據上訴人提出
    訂貨契約為證（原審卷(一)第6- 7頁），並為被上訴人所不爭
    執，應堪信為真實。
四、本件重要爭點在於：(一)系爭機器是否未達至少每小時土方產
    量150 公噸之預定效用？(二)若系爭機器未達每小時土方產量
    150 公噸之預定效用，被上訴人抗辯：係可歸責於上訴人之
    事由所致，有無理由？(三)上訴人主張解除系爭買賣契約，有
    無顯失公平之情事？(四)上訴人基於不完全給付之法律關係，
    請求損害賠償，有無理由？若有理由，其得請求之損害賠償
    範圍為多少？(五)被上訴人依兩造間買賣關係，請求上訴人給
    付尾款122萬元及法定利息，有無理由？
五、系爭機器是否未達至少每小時土方產量150 公噸之預定效用
    ？
  (一)兩造簽訂之訂價契約之「備註」欄記載：「使用５cm篩網，
    每小時產量可達150公噸以上」等字，堪認：兩造就系爭機
    器約明應有至少每小時150公噸 之產量灼然。上訴人主張：
    系爭機器安裝後，實際運轉之每小時處理量未達上開約定之
    150公噸之情， 業據提出監工單位萬銘工程科技股份有限公
    司（下稱萬銘公司）之函件、被上訴人公司草擬之同意書、
    鶯歌鎮公所大漢溪河川行水區垃圾棄置場移除工程日報表為
    證（原審卷(一)第8至11頁，卷(二)第2至434頁）。 被上訴人否
    認系爭機器之處理量未達每小時150公噸之情， 並以另向伊
    購買同型機器之買受人亦慶營造有限公司、總茂環保股份有
    限公司出具之說明函為據（原審卷(一)第44、45頁）。
  (二)經查：
    1.系爭機器是否達到每小時150公噸以上產量 ，上訴人於原
      審曾聲請鑑定，原審亦委請台灣區機器工業同業公會鑑定
      系爭機器之處理量，惟因93年8 月25日艾利颱風來襲，大
      漢溪溪水暴漲，將系爭機器沖垮，成為廢鐵，毫無運作能
      力，致無法實施鑑定，有該公會93年8 月31日台區機會業
      字93第223號函， 並有上訴人之陳報狀、照片可按（原審
      卷(一)第170、172-175頁）。是系爭機器之產量，無法直接
      依鑑定方式得知，而僅得依其他證據綜合判斷。
    2.依鶯歌鎮公所大漢溪河川行水區垃圾棄置場工程之監造單
      位萬銘公司之92年11月28日、93年1月5日寄發予上訴人之
      函件中，說明第2 項均載明：「本工程分類設備試運轉在
      產量方面未能達到契約要求」等字，有上開函件二份可按
      （原審卷第8、10 頁），據證人即系爭垃圾棄置場工程之
      監工黃永安到庭證陳：「早期沒有達到合約要求的數量（
      每小時150 立方），本來是一部機器，後來增加二部機器
      ，就大概可以達到該數量」、（問：原證2函文說明第2項
      ，分類設備運轉未能達到契約要求的意思為何？）是指沒
      有辦法在每小時達到150立方」明確（原審卷(一)第211頁）
      。而台北縣政府公共工程施工品質本來紀錄彙整表中亦記
      載：「承攬廠商品質計劃書中對『分類機具』之產能並未
      清楚說明，以致一組機具組裝後生產量僅為預定計量之
      1/3 ，與施工契約要求之170立方米/時落差甚大」等語（
      原審卷(一)第42頁）。再參酌：上訴人於92年8月21 日寄發
      存證信函表明：「機器效能未達買賣契約所約定之每小時
      150 公噸處理量，該機器顯有瑕疵」之旨，有存證信函及
      回執可參（原審卷(一)第12頁），而被上訴人確有派工作人
      員前來維修，並將滾筒的速度加快，惟系爭機器仍無法達
      到每小時150 公噸之產量等情，亦據證人即上訴人之廠長
      郝懷新證述在卷（本院卷第106頁）； 且被上訴人其後於
      92 年8月29日自行草擬同意書，載明：「同意由敝公司更
      改售機組配置後達每10小時產量600公噸以上之產能 ，雙
      方即視為已完成履行本合約」等字（原審卷(一) 第182頁）
      傳真予上訴人，希望上訴人簽字同意以系爭機器之產能達
      到10小時600公噸， 即視為被上訴人履行契約內容，惟上
      訴人並未同意而作罷； 系爭機器若達到每小時150公噸之
      產量，衡情被上訴人不會書寫上開內容之同意書。是被上
      訴人否認系爭機器有未達每小時150公噸產量之情，顯不
      可採。
    3.上訴人提出之鶯歌鎮公所大漢溪河川行水區垃圾棄置場移
      除工程日報表（原審卷(二)第2-434 頁），其上僅有資源回
      收之累計數量，惟並無每日垃圾處理量，可供進一步計算
      得出每小時之垃圾處理量；經被上訴人聲請，原審及本院
      多次函請鶯歌鎮公所提供相關資料（原審卷(一)第205 頁，
      本院卷第66-1、66-2、66-3、66-4、66-5、66-6頁），惟
      均未見覆。本院參酌：被上訴人自書之同意書內容，並急
      欲完成履行系爭契約之債務內容，堪認系爭機器當時僅具
      有10小時600公噸，即每小時60公噸之產量， 核與上訴人
      因工程進度落後，而於93年5 月研擬之「趕工計劃書」中
      所載：「本工程Ａ組分類機於8月14日至8月24日運轉廢棄
      物分類生產數量，經測試每小時達60方，未達成本契約之
      規定」相符（本院卷第36頁）。綜合上情，足堪認定系爭
      機器之產量應僅為每小時60公噸，確有未達到訂貨契約中
      約定之每小時150公噸以上產量預定效用之情事。
六、若系爭機器未達每小時土方產量150 公噸之預定效用，被上
    訴人抗辯：係可歸責於上訴人之事由所致，有無理由？
  (一)系爭機器於安裝完妥後，僅有每小時60公噸之產量，確有未
    達到契約約定之每小時150 公噸之產量一節，已如上述。被
    上訴人在此抗辯：伊將同型機器出售予訴外人亦慶公司、總
    茂公司從事廢棄物處理，經該二家公司實際操作每小時均可
    達到150公噸產量。系爭機器未達到每小時150公噸之產量，
    係因上訴人未依工程合約約定，備置粗分篩、篩選、磁力分
    選、風力分選、人工分選、破碎、壓縮、輸送帶及施工機具
    等前置設備，逕將處理廢棄物交由系爭機器篩選，使用方式
    錯誤，以致未達原約定效用等情。
  (二)惟查：
    1.被上訴人將與系爭機器同型之機器出售訴外人亦慶公司、
      總茂公司，從事廢棄物處理，具有每小時150 公噸以上之
      產量，固據被上訴人提出亦慶公司、總茂公司出具之證明
      書在卷（原審卷(一)第44至45頁），惟參酌被上訴人於自行
      書寫之同意書上所載；「但因大漢溪所執行之工程為垃圾
      腐植土移除工程，其性質不同於一般廢棄土物」（原審卷
      (一)第182頁）， 可見：被上訴人認同系爭大漢溪之垃圾移
      除工程性質不同於一般廢棄物處理工作，則其提出之系爭
      機器使用於一般廢棄物之產量，自無從比附援引證明系爭
      機器使用於大漢溪垃圾移除工程中具有每小 時150公噸以
      上之產量，本院仍應斟酌一切證據就本件個案具體判斷。
    2.經查：本件上訴人於91年12月18日標得業主鶯歌鎮公所之
      「大漢溪河川行水區垃圾棄置場移除工程」，嗣並與業主
      鶯歌鎮公所簽訂契約；其後，兩造開始接洽有關垃圾分類
      機器之購買事宜，其間上訴人曾將其與業主簽訂之契約中
      有關分類設備部分傳真予被上訴人，被上訴人對於上訴人
      購買系爭篩選機器係用於上開大漢溪垃圾移除工程中知之
      甚明；其後由被上訴人擬訂、打字備妥訂貨契約，兩造即
      於訂貨契約上簽蓋印等情，有上訴人提出其與業主簽訂之
      工程契約書可按（外放），亦有被上訴人提出之分類設備
      傳真文件（原審卷(一)第32至35頁），並經證人即上訴人之
      廠長郝懷新證述：「由大業公司將兩方口頭同意的所有條
      件以書面打字打好如原證一之訂貨契約」云云明確（本院
      卷第105頁），且為被上訴人所不爭執，應堪信為真實。
    3.觀察上訴人傳真予被上訴人之分類設備資料（原審卷(一)第
      32至35頁），可明：上訴人與業主約定，上訴人就系爭大
      漢溪垃圾移除工程，確需備妥：初步分類與破碎設備（
      2.8）、粗分篩選設備（2.9）、篩選設備（2.10）、磁力
      分配設備（2.11）、風力分選設備（2.12）、人工分設備
      （2.13）、破碎設備（2.14）、壓縮設備（2.15）、輸送
      帶（2.16）、施工機具（2.17）等項。而被上訴人出售之
      系爭機器係有關上開其中之「篩選設備」（2.10）該項，
      亦為兩造所不爭執之事項，依該項「篩選設備」（2.10）
      中記載：「……承包商應提供一組（含）以上篩選機，全
      廠總處理容量為每小時150公噸以上」（原審卷(一)第32 頁
      ）；再與其他各項次設備中記載應具備之產能比較，如：
      (1)粗分篩選設備：「承包商應提供一組（含）以上粗分篩
      ，全廠總處理容量為每小時150公噸以上」； (2)磁力分選
      設備（2.11）：「2.全廠磁力分選機應具自 每小時150公
      噸廢棄物輸送帶移除5公噸以上含鐵金屬之能力」；(3) 風
      力分選設備（2.12）：「2.承包商應提供兩組（含）以上
      之風力分選機，全廠總處理容量為每小時50公噸以上」；
      (4)破碎設備（2.14）：「4.破碎設備進料漏斗尺寸為1mx1
      m以上或經工程司認可者，其總輸出能力土石類破碎設備
      為每小時80公噸以上，可燃類破碎設備為每小時40公噸以
      上」等（原審卷(一)第32至34頁），可知：上訴人傳真予被
      上訴人之分類設備資料，就各項設備項下記載之產能，係
      針對各項設備所設定之條件；易言之，上訴人依與業主之
      約定，其應備妥之篩選設備本身即應具有每小時150 公噸
      以上之產能。
    4.查兩造間簽訂之訂貨契約（原審卷(一)第6 頁），就系爭機
      器具有每小時150 公噸以上之產量，並未附加任何條件，
      本件被上訴人既明知上訴人向其購買系爭篩選機器，係用
      供大漢溪垃圾移除工程中，則依上開說明，系爭篩選機器
      本身即需具備每小時150 公噸以上之產量。另參酌：被上
      訴人自行書寫之同意書，內容僅說明；「大漢溪執行之工
      程為垃圾腐植土移除工程，性質不一般廢棄土地」（原審
      卷(一)第182 頁），亦未提及：需配置其他設備，系爭機器
      始能達到每小時150 公噸以上產量之問題，而僅單獨以系
      爭機器每10小時600 公噸以上之產能即視為履行本件合約
      等語，益見：應僅以系爭機器之產量為重點，與上訴人依
      其與業主約定應備置之其餘設備無關。
    5.依上所陳，系爭機器本身即需具備每小時150 公噸以上之
      產量，是被上訴人所為：因上訴人未依其與業主間之工程
      合約約定，備妥前置設備，使用方式錯誤，致系爭機器未
      達原約定之每小時150 公噸，係可歸責於上訴人之事由所
      致之辯解，自無足取，應認系爭機器未具備契約預定之每
      小時150公噸以上之產量，係可歸責於被上訴人所致。
七、若系爭機器未達每小時土方產量150 公噸之預定效用，上訴
    人主張解除兩造間買賣契約，有無顯失公平之情事？
  (一)系爭機器雖未達契約預定之至少每小時150 公噸效用，而僅
    具有預定之2/5效用（60÷150=2/5），惟系爭機器自92年 6
    月28日安裝完妥後，上訴人一直運作，直至93年5 月29日止
    始拆除運離，即上訴人於上開期間內均使用系爭機器於系爭
    大漢溪之垃圾移除工程中，有日報表可按（ 原審卷(二)第121
    頁），可見：系爭機器僅具有預定之2／5效用，惟並非全無
    可取，仍堪使用。經監工黃永安要求增加機器之方式解決產
    量不足之問題，已據上訴人陳明，並經證人黃永安、郝懷新
    證述一致（原審卷(一)第212頁反面，本院卷第107頁）。
  (二)上訴人前於92年11月28日寄發存證信函中，雖表明解除契約
    之旨，有存證信函及回執在卷（原審卷(一)第14、15頁），上
    訴人之解除契約是否合法，為兩造所爭執，經上訴人於93年
    3月1日提起本件訴訟，於原審訴訟中之93年8 月25日因艾利
    颱風來襲，大漢溪溪水暴漲，將系爭機器沖垮，成為廢鐵，
    而買賣標的物之利益及危險，自交付時均由買受人承受負擔
    ，為民法第373條 規定揭櫫之價值判斷，又解除契約，依法
    雙方應負回復原狀之義務，即被上訴人應返還已繳價金予上
    訴人，上訴人應將系爭機器返還予被上訴人，本件若准許上
    訴人解除契約者，因系爭機器已遭颱風沖垮成為廢鐵，無異
    使系爭機器交付予上訴人之危險由被上訴人負擔，對比上訴
    人於被上訴人交付後之占有期間始終就系爭機器予以使用之
    狀態而言，被上訴人受有無從回復機器占有之損失，實有違
    情理，難認公平。從而，上訴人基於：被上訴人交付之系爭
    機器未達契約預定之效用，而有瑕疵為由，主張解除契約，
    顯失公平，而不能准許。
八、上訴人基於不完全給付之法律關係，請求損害賠償，有無理
    由？若有理由，其得請求之損害賠償範圍為多少？
  (一)按因可歸責於債務人之事由，致為不完全給付者，債權人得
    依關於給付遲延或給付不能之規定行使其權利；因不完全給
    付而生前項以外之損害者，債權人並得請求賠償，為民法第
    227 條所明定。本件被上訴人交付予上訴人之系爭機器，未
    具備契約預定之每小時150 公噸以上產量之效用，確有瑕疵
    ，被上訴人又未舉證證明係可歸責於上訴人之事由所致，而
    係可歸責於被上訴人所致，則上訴人依不完全給付之法律關
    係，請求被上訴人負損害賠償責任，洵屬有據。
  (二)上訴人得請求被上訴人給付之損害賠償為多少？
    1.上訴人主張：因系爭機器無法依原約定之產量處理垃圾，
      致伊之工程進度落後，二次遭業主鶯歌鎮公所賠償逾期違
      約金為由，分別扣款741,520元、526,420元；伊只得另行
      向毅力營造有限公司（下稱毅力公司）承租二套分類設備
      ，以每立方公尺垃圾170 元之代價給付予毅力公司，共計
      支付6,592,368 元等情，並提出萬銘公司之函件二份、上
      訴人與毅力公司間簽訂之工程合約、工程結算完工證明書
      等件為據（原審卷(一)第8至11頁，本院卷第46至51 頁），
      惟為被上訴人所否認。
    2.經查：上訴人與業主鶯歌鎮公所間之工程契約書第1條第1
      款約定：有關鶯歌鎮公所招標之文件亦屬契約內容，而依
      鶯歌鎮公所之「招標規格文件摘要表」中，有關上訴人之
      「分類處理能力」載明：「分類設備總處理容量達170 立
      方公尺/小時為標準，其容量未達170 立方公尺/小時者以
      不合格論」（契約書中之邀標書第5 頁）；再觀台北縣政
      府公共工程施工品質查核紀錄彙整表第1大項第6條記載：
      「承攬廠商品質計劃中對分類機具之產能並未清楚說明，
      以致一組機具組裝後生產量僅為預定計量之1/3 ，與施工
      契約要求之170立方公尺/時落差甚大」（原審卷(一)第42頁
      ），以及上訴人提出予業主之趕工計劃書內亦載述：「本
      工程Ａ組分類機於8月14日至8月24日運轉廢棄物分類生產
      數量，經測試每小時達60方，未達成本契約之規定（每小
      時一百70方」（本院卷第36頁）等情，可知：上訴人與業
      主間係約定：分類處理垃圾之產量為每小時170 立方公尺
      。（如為水密度等於１，則密度×體積＝重量，即重量約
      170公噸），此亦為兩造不爭執之事實（本院卷第161頁）
      。
    3.惟觀兩造間簽訂之訂貨契約，係約定：被上訴人交付之系
      爭機器應具備每小時150 公噸以上之產量，系爭機器具備
      每小時150 公噸之產量，即屬符合兩造之契約內容。是當
      上訴人僅以系爭機器進場為分類篩選時，縱令系爭機器具
      備每小時150 公噸之產量，而屬符合兩造契約內容之情形
      ，惟 不 能符合上訴人與業主鶯歌鎮公所間約定之每小時
      170公噸之債務內容 。上訴人既明知其與業主間之每小時
      170公噸約定，與兩造間就系爭機器約定之每小時150公噸
      之產量約定有所不同，竟仍以系爭機器一台進場分類篩選
      ，本來即無法達到其與業主間約定之產量，則上訴人在另
      行增加分類篩選機器通過業主之試運轉及功能測試通過之
      前， 遭 業主以逾期懲罰性違約金為由而二次扣款之金額
      741,520元、526,420元（合計1,267,760元）， 即與系爭
      機器是否達到兩造間約定之每小時150 公噸之產量無相當
      因果關係可言。故上訴人請求被上訴人賠償其遭業主罰款
      之金額1,267,760元，自屬無據。
    4.再查：因系爭機器之產量不足，上訴人因而向毅力公司承
      租二套分類篩選設備，以增加產量，業據證人黃永安、郝
      懷新、上訴人之工地主任康國寬、毅力公司之工地主任乙
      ○廷證述在卷（原審卷(一)第211頁，本院卷第88、90、107
      、120頁），並有上訴人提出之其與毅力公司於92年8月16
      日簽訂之工程合約（本院卷第46至50頁）、證人乙○廷提
      出之毅力公司留存之工程合約（本院卷第126至129頁）一
      致可稽，且有毅公司二套機器在現場之照片影本可參（本
      院卷第130頁），復據92年8月29日起之監工日報表記載：
      「二組分類組裝」、「二組分類機組合」、「二組分類機
      試車」、「二組分類試車調整」、「二組分類機試運轉」
      ，92年9月26 日記載：「三組分類機作業」相符（原審卷
      (二)第286、290、293、294、300、314頁），堪信為真。
    5.又上訴人向毅力公司承租二套分類篩選設備，使用於系爭
      大漢溪之垃圾移除工程中，上訴人共計支出費用
      6,592,368 元予毅力公司一節，業據提出工程結算完工證
      明書為證（本院卷第51頁），核與證人即毅力公司之工地
      主任乙○廷提出之工程結算完工證明書（本院卷第131 頁
      ）相符，應堪採信。雖被上訴人以：依工程結算完工證明
      書所載上訴人給付毅力公司之金額為6,592,368 元，除以
      每立方公尺170元，則毅力公司僅承作38,779立方公尺（
      6,592,368÷170=38,779 ，小數點以下四捨五入），按證
      人乙○廷陳述：自92年8月20日工作至12月底約120天，每
      天工作8 小時計算，則毅力公司之每台機器每小時之產量
      僅為20.1 立方公尺（38779÷120÷8÷2=20.1 )，與證人
      乙○廷所述：該公司之機器每台每小時有80-120立方公尺
      之產量不符；且依萬銘公司函文所示：『本次估運清運數
      量12月1日至12月22日8316.63噸進入八里掩埋場』，顯然
      達仁於證人乙○廷所證陳之數量。可見證人乙○廷之證詞
      偏頗不實，而不可採云云。惟查：
      (1)依卷附之監工日報表記載（原審卷(二)第175至326頁），
        上訴人向毅力公司承租之二套機器設備，係於92年8 月
        17日起開始進場，另二組分類機放置區整治、鋼筋綁紮
        ，第二組分類開始組裝、組立及組合，試車調整及試運
        轉，直至92年9月26日機開始作業，直至93年1月16日止
        【工作時間為92年9月26 ~30日（5天）；10月1~9日、
        11~ 24日、27~31日（28天）；11月1日、3日、5~8日、
        10~2 3日、27~29日、30日（24天）；12月1日、4~13日
        、15~ 17日、24~27日、29~31日（21天）；93年1月2日
        、3日、5~10日、12~16日（13天）】，總計工作91天。
        且其中92年9月28日、10月5日、12日、19日、20日、11
        月23日、12月13日起至93年1月16日止之工作天，即共
        計30工作天內毅力公司之機器僅有一套在運作等情，核
        與證人乙○廷證述：「營豐公司不知道為什麼被停工，
        因為我們（毅力）公司還有其他工程待作，所以在92年
        12月間先撤壹台設備，待93年１月間又撤走剩下一台的
        設備」等語相符（本院卷第123頁）。 可見：上訴人未
        以毅力公司之機器精確工作之日數計算，而粗略地計算
        120天，則其以錯誤基礎計算得出之數量，自無足取。
      (2)參考被上訴人提出之系爭大漢溪垃圾移除工程之「每日
        紀錄表」樣張（本院卷第76頁），其上就垃圾按物料別
        予以分類後並合計重量後，再按「目的別」處理：分別
        列有「下福村腐植土掩埋場」、「八里掩埋場」、「八
        里焚化廠」、「資源回收商」等數種，可見：上訴人就
        系爭大漢溪垃圾分類篩選工作施作後，會按垃圾之分類
        屬性分別送往下福村腐植土掩埋場、八里衛生掩埋場、
        資源回收商等處甚明。準此，上訴人以萬銘公司93年１
        月5日之函件中記載：「本次估驗清運數量12月1日至12
        月22日8316.63噸進入八里掩埋場……」（ 原審卷(一)第
        11頁），即僅將上訴人分類篩選後送往其中之八里衛生
        掩埋場之垃圾量，逕行作為上訴人於92年12月１日至22
        日垃圾分類之總產量，與其提出之每日紀錄表相悖，顯
        然有誤。
    6.本件因被上訴人交付之系爭機器僅具備每小時60公噸之產
      量，未達約定之至少每小時150 公噸產量，致上訴人另行
      承租毅力公司之二套分類篩選設備進場共同運作，固因而
      支出費用6,592,368 元予毅力公司，惟如前所述，上訴人
      與業主間約定之產量為每小時170公噸， 而非兩造約定之
      每小時150公噸，是上訴人給付予毅力公司之費 用6,592,
      368元，乃系爭機器所為之60公噸以外之產量費用 ，惟被
      上訴人交付之系爭機器產量不足僅應分擔每小時60公噸以
      外至150公噸之費用，至於超過每小時150公噸以外之費用
      非屬系爭機器應具備產量應分擔之部分，準此，上訴人得
      請求被上訴人之賠償之費用按比例計算應為5,393, 756元
      【6,592,368x[(150-60)/(170-60)】= 6,592,368 x 9/11
      =5,393,756）。
    7.承上開說明，上訴人主張：因被上訴人交付之系爭機器未
      達到契約預定之每小時150 公噸之產量，為不完全給付，
      其另行向毅力公司承租二套分類篩選設備以增加產量，因
      而受有支出費用之損害，就兩造約定之系爭機器應具備之
      產量比例予以計算，上訴人得請求被上訴人給付之損害為
      5,393,756元，惟上訴人於本件訴訟中僅請求給付488萬元
      ，及自原審起訴狀繕本送達翌日即93年3月24 日起算之法
      定利息，為有理由，應予准許。
九、被上訴人依兩造間買賣關係，請求上訴人給付尾款122 萬元
    及法定利息，有無理由？
  (一)按買受人對於出賣人，有交付約定價金及受領標的物之義務
    ，民法第367條定有明文。
  (二)兩造約定系爭機器之買賣價金為610萬元，被上訴人已於92
    年6月28日將系爭機器安裝完妥，上訴人已給付488萬元予被
    上訴人，尚欠20%之尾款122萬元未給付予被上訴人等情，有
    上訴人提出之鶯歌鎮公所監工日報表92年6月28 日記載「分
    類機配置施工」等語明確（原審卷(二)第376 頁），並為兩造
    所不爭執，堪信為真。又依兩造簽訂之「訂貨契約依兩造間
    簽訂之訂貨契約之「付款辦法」第2項「尾款交付」之b款約
    定：「20% 餘款：安裝完成後，一次付清安裝完成日起算37
    天內期票」（原審卷(一)第6頁），可見上訴人應給付之20%尾
    款，兩造係約定於被上訴人安裝完成時，交付37天內之票據
    以供兌領，即上訴人給付尾款係有確定給付期限者。本件被
    上訴人於92年6月28 日安裝完妥，並將系爭機器交付予上訴
    人管領使用，則依上開契約約定，上訴人應於翌日（92年 6
    月29日）起算37天，即最遲應於92年8月4日給付尾款122 萬
    元予被上訴人，而從上訴人迄未給付，則被上訴人於原審提
    起反訴，請求上訴人給付尾款122萬元 及自原審反訴訴狀繕
    本送達上訴人之翌日即93年4 月17日起算之法定利息，為有
    理由。
  (三)上訴人雖辯稱：被上訴人交付之系爭機器有未達約定之每小
    時150 公噸產量之嚴重瑕疵，既經伊依法解除契約，自無給
    付尾款予被上訴人之義務云云。惟查上訴人依約應於92年 8
    月4 日給付系爭機器之尾款，其未依約定如期給付，即有遲
    延給付價金之情事；雖上訴人於92年8月21 日發函主張：系
    爭機器有瑕疵，催告被上訴人於7 日內修復（原審卷(一)第12
    頁），上訴人並非主張同時履行抗辯權，而上訴人解除本件
    契約顯失公平，已如前述，則上訴人主張被上訴人給付之機
    器縱有瑕疵，要屬上訴人另行主張被上訴人應負瑕疵擔保或
    給付不完全等債務不履行應否負損害賠償之別一事項，係被
    上訴人之損害賠償金額確定時，上訴人就兩項金錢債權債務
    主張抵銷之問題。故上訴人上開辯解，尚無可取。
十、綜上所述，上訴人基於不完全給付之法律關係提起本訴，請
    求被上訴人給付488萬元 及自原審起訴狀繕本送達翌日即93
    年3 月24日起算之法定利息，為有理由，應予准許。另被上
    訴人基於買賣之法律關係提起反訴，請求上訴人給付系爭機
    器之尾款122萬元及自93年4月17日起算之法定利息，洵屬有
    據，亦應准許。
    原審就上開本訴部分，為上訴人敗訴之判決並駁回其假執行
    之聲請，尚有未洽。上訴意旨就此部分指摘原判決不當，為
    有理由，爰由本院廢棄改判如主文第二項所示。兩造就此部
    分均陳明願供擔保請求准免假執行，核無不合，爰酌定相當
    擔保金額准許如主文第五項所示。
    原審就上開反訴部分，為上訴人敗訴之判決，並無不當，上
    訴人仍執陳詞，求予廢棄改判，為無理由，應予駁回。
十一、被上訴人聲請本院向鶯歌鎮公所，調閱有關系爭大漢溪垃
      圾棄置場移除工程之垃圾清運月報表及每月產能日報表等
      資料，雖經本院多次函調未見據覆，惟參酌其他證據，本
      院已就系爭機器之產量予以認定，詳如前述，縱無該件證
      據，亦與本件結論不生任何影響，併此敘明。
十二、據上論結：本件上訴為有一部有理由，一部無理由，依民
      事訴訟法第450條、第449條第1項、第79條、第463條、第
      390條第2項、第392條，判決如主文。
中    華    民    國    95    年    3    月     29    日
                  民事第一庭    審判長法  官  張耀彩
                                      法  官  盧彥如
                                      法  官  林金吾
正本係照原本作成。
如不服本判決，應於收受送達後20日內向本院提出上訴書狀，其
未表明上訴理由者，應於提出上訴後20日內向本院補提理由書狀
（均須按他造當事人之人數附繕本）上訴時應提出委任律師或具
有律師資格之人之委任狀；委任有律師資格者，另應附具律師資
格證書及釋明委任人與受任人有民事訴訟法第466條之一第一項
但書或第二項（詳附註）所定關係之釋明文書影本。
中    華    民    國    95    年    3    月     29    日
                                      書記官  張淑芳
附註：
民事訴訟法第四百六十六條之一（第一項、第二項）：
對於第二審判決上訴，上訴人應委任律師為訴訟代理人。但上訴
人或其他法定代理人具有律師資格者，不在此限。
上訴人之配偶、三親等內之血親、二親等內之姻親，或上訴人為
法人、中央或地方機關時，其所屬專任人員具有律師資格並經法
院認為適當者，亦得為第三審訴訟代理人。


司法院資訊處製作；財團法人民間司法改革基金會備份。
